【裁判字號】    90,訴,193
【裁判日期】    920623
【裁判案由】    違反槍砲彈藥刀械管制條例
【裁判全文】
臺灣嘉義地方法院刑事判決                            九十年度訴字第一九三號
    公  訴  人  臺灣嘉義地方法院檢察署檢察官
    被      告  丙○○
    選任辯護人  葉榮棠
右列被告因違反槍砲彈藥刀械管制條例案件，經檢察官提起公訴（八十九年度偵字第
五二三五號），本院判決如左：
    主  文
丙○○無罪。
    理  由
一、公訴意旨略以：丙○○明知非經中央主管機關許可，不得持有手槍及供手槍使用
    之子彈，竟於民國八十九年八月二十一日下午八時三十分許，在嘉義市○○○街
    十五號門口，收受己○○（通緝中）所交付之德制制式九○手槍（含彈匣、德制
    Ｐ二二六型、槍號Ｕ五四三七二五號、槍枝管制編號：0000000000號
    ）一把、供該槍使用之子彈八顆（二顆已擊發、二顆可擊發、四顆無法擊發）而
    持有之，己○○並交付手銬一副，囑丙○○於同日晚上九時三十分許，至嘉義縣
    太保市○○路華濟醫院急診室側門門口，若見己○○從急診室門口出來，即用手
    銬將己○○銬住強拉上車，並對空鳴槍，事後將給予酬勞新台幣五百萬元；丙○○隨即邀集綽號「阿明」、「牛仔」二人，於同日下午十時十分許，在華濟醫院
    急診室側門門口，見己○○出來，丙○○即上前，以手銬銬住己○○，「牛仔」
    協助丙○○強拉己○○上車，此時，己○○之兄盧文瑞、己○○之姐盧玉嬌、盧
    玉嬌之夫蔡清福、友人陳建吉等拉住己○○，「阿明」見狀，即持前開手槍對空
    鳴槍二發示警，丙○○、「阿明」、「牛仔」三人因見警車接近，乃駕駛懸掛偽
    造車牌Ｖ三—九三三六號自用小客車（該車係戴文化於八十九年八月七日失竊，
    原車號為ＹＮ—四七二八號、引擎號碼ＶＱ00000000號，竊盜部分，函
    警方另行查辦）離去，丙○○、阿明及牛仔三人將上開手槍藏在嘉義縣太保市港
    尾里魚寮「萬仁公亭」旁之磚塊內；嗣於同年月二十九日下午二時三十分許，丙○○在嘉義市○○○街十五號前為警查獲，並帶同警方前往該處起出上開制式手
    槍，因認丙○○與己○○共犯槍砲彈藥刀械管制條例第七條第四項之未經許可持
    有手槍罪及同條例第十二條第四項之未經許可持有子彈罪。
二、按犯罪事實應依證據認定之，無證據不得推定其犯罪事實；不能證明被告犯罪者
    ，應諭知無罪之判決，刑事訴訟法第一百五十四條、第三百零一條第一項分別定
    有明文。又按被告之自白不得作為有罪判決之唯一證據，仍應調查其他必要之證
    據，以察其是否與事實相符，刑事訴訟法第一百五十六條第二項定有明文，而被
    告之自白與事實是否相符，須依具體情事，如現場跡象、被害人指供或調查其他
    之必要證據，以認定之，若其自白顯有疑義，而審理事實之法院，就其職權調查
    之所得，仍未能證明其自白確與事實相符者，自不得據為認定犯罪事實之唯一基
    礎，最高法院十八年上字第一０八七號、四十六年台上字第一七０號判例意旨參
    照。
三、本件公訴人認被告丙○○涉有上開違反槍砲彈藥刀械管制條例犯行，無非係以被
    告丙○○自白並帶同警方取出槍枝，而該槍枝經鑑定後，可確定係案發當時作案
    所用之槍枝為依據。訊據被告丙○○於本院審理時亦坦承其有公訴人所指之犯行
    ，而其帶同警方在嘉義縣太保市魚寮「萬仁公亭」旁之磚塊堆中起出之九０手槍
    一支及九０手槍子彈六顆，經鑑定後，該把手槍試射彈殼與前述被告己○○遭挾
    持，歹徒對空鳴槍所遺留下之二枚彈殼比對之結果，其彈底紋痕特徵相吻合，認
    係由該槍枝所擊發，此有內政部警政署八十九年九月一日刑鑑字第一二五一九二
    鑑驗通知書號、八十九年九月七日刑鑑字第一二七一四號鑑驗通知書各一份（見
    偵查卷第八一至八二頁），故被告丙○○帶同警方起獲之槍枝確為被告己○○當
    日遭挾持時，歹徒對空鳴槍所使用槍枝。惟查：
  （一）證人戊○○證稱：當時很亂，並未注意看被告丙○○是否在場等語（見偵查
        卷第六五頁背面），證人乙○○亦未證述被告丙○○在場（見警卷第三六至
        三七頁），而證人盧文瑞、盧玉嬌、蔡清福、陳建吉等人係證述：持槍押人
        者為證人甲○○等語（見偵查卷第六０至六四頁），顯見並無證人指訴被告
        丙○○當時在場。再者，本院當庭採集被告丙○○之指紋，並與在上開自小
        客車上所採得之指紋送請內政部警政署刑事警察局進行比對之結果，自上開
        自小客車上所採得之指紋與被告丙○○之指紋並不相符，此有內政部警政署
        刑事警察局鑑驗通知書一份在卷可參（見本院卷第一九七至二０一頁）；另
        本院將華濟醫院當時急診室之監視錄影帶，送請內政部警政署刑事警察局鑑
        定，該錄影帶並未監視到急診室外之狀況，故未拍攝到挾持被告己○○之歹
徒容貌，此有該局九十一年八月十五日刑鑑字第０九一０二一三六五五號函
        與所附之錄影帶擷取照片四張在卷可資佐證（見本院卷第二０二至二０四頁
        ），因此，本案除被告丙○○之自白與前開扣案槍、彈外，並無其他積極證
        據足以證明被告丙○○涉有公訴人所指之犯行。
  （二）被告丙○○於偵、審中對其自白共犯本案之綽號「阿明」、「牛仔」男子之
        年籍、姓名等項，均供稱不知，亦無法與其等聯絡（見本院卷第八七頁），
        以本案所涉為違反槍砲彈藥刀械管制條例案件之重罪，同時依被告丙○○所
        述，本案被告己○○尚欲提供五百萬之報酬，有鉅額之利益，「阿明」、「
        牛仔」若非與被告熟識，被告應無邀同二人共犯本案之理，故被告供稱：不
        知「阿明」、「牛仔」之年籍，若非刻意隱瞞，即係根本無「阿明」、「牛
        仔」二名共犯存在，顯見被告之自白有所保留或瑕疵，可信度如何，非無斟
        酌之餘地。
  （三）被告丙○○自白稱：當日開槍者為「阿明」，開槍後其右手掌受傷，血流下
        來，回到車上，我看見「阿明」衣服右邊都染有血跡，開槍後，車子也是「
        阿明」開的，「阿明」在作案與開車逃逸之過程，均未戴手套，且槍一直都
        是「阿明」拿著，因為時間很急，所以，拿去藏槍時，槍枝並未清洗或處理
        過，也沒有包起來云云（見本院卷第二七一至二七四頁、第三三二頁）；另
        證人戊○○於本院審理時，經多次傳、拘均未到庭作證，惟其於警訊及偵查
        時均證稱：第一槍射擊時，其距持槍者大約十公尺，當其繼續騎車至距五公
        尺左右，因該處有一盞路燈，燈光明亮，所以，很清楚可以看到持槍射擊者
        右手掌流血，且血由該男子之小臂留下來等語（見警卷第三二至三三頁、第
        六三頁背面）；再者，扣案槍枝藏放之地點係位於嘉義縣太保市魚寮「萬仁
        公亭」旁之磚塊堆內，須搬開多層磚頭，才能起出該槍枝，此除為被告丙○○所自承外（見本院卷第三二九頁），並經證人即帶同被告丙○○前往取槍
        之警員丁○○證述屬實（見本院卷第三二八頁），且有取槍之現場照片六張
        在卷可資佐證（見本院卷第三四二至三四四頁），是綜合被告丙○○之自白
        、證人戊○○之證言及扣案槍枝查獲之現場情形觀之，被告丙○○自白所稱
        開槍者「阿明」之右手應有受傷及嚴重之流血情形，而且扣案之槍枝前後均
為「阿明」所持，車子亦由「阿明」駕駛，槍枝在藏放前並未加以處理或清
        洗，所置放之地點在磚塊堆內，槍枝上留存之血跡亦無遭受外力破壞之可能
        ，因此，扣案槍枝與被告丙○○等人駕駛之自小客車上，應會有明顯之血跡
        反應。然扣案槍枝在查獲時，經員警在該手槍之滑套、槍身扳機、子彈及彈
        匣處，以紗布擦拭後，將該紗布（計四份）送驗，結果均呈血跡陰性反應，
        此為證人丁○○證述明確（見本院卷第三二八頁），並有內政部警政署刑事
        警察局鑑驗書一份在卷可查（見本院卷第三四五頁）；而本院為求慎重，又
        再將扣案槍枝送請內政部刑事警察局檢驗，鑑驗之結果，手槍握把處未發現
        可疑之血跡斑、手槍槍口處有弱陽性血跡反應，但未能檢出ＤＮＡ型別，此
        亦有該局鑑驗書一份在卷可參（見本院卷第三０六頁），足見扣案槍枝握把
        處並無明顯之血跡反應，顯與被告丙○○自白與證人戊○○證述之情節不符
        ，被告丙○○之自白與證人戊○○之證詞是否可採，實有疑問。
  （四）依被告丙○○所自白之情節觀之，被告己○○係以五百萬元之代價，交付槍
        枝指使被告丙○○持槍押自己，此種情節即與常情有違。再者，被告己○○
        指使他人持槍、彈押人，以槍枝為危險之物，可能傷人，攸關被告己○○自
        己性命安危，且提供槍枝為法所禁止之行為，其法定刑非輕，衡諸常情，被
        告己○○如欲指使他人為公訴人所指之犯行而嫁禍他人，其應會找尋自己信
        任之人為之，惟被告己○○於偵、審中均堅決否認與被告丙○○相識，而被
        告丙○○於本院詢及其與被告己○○交往情形時，被告丙○○供稱：只去過
        被告己○○家一樓，只去過二、三次，是透過一位叫「陳董」之男子介紹，
        不知該人姓名，被告己○○會請其喝酒，但一同喝酒之人均是被告己○○之
        朋友，並無其朋友等語（見本院卷第八八頁、第一五九至一六０頁、第一六
        九頁），是被告丙○○並未能提出證據證明其認識被告己○○且與之熟識，
        況依被告丙○○所述之情形觀之，被告丙○○與被告己○○並無深厚交情存
        在，被告己○○竟將攸關其自己性命且屬違法之事交予與其不熟識之被告丙○○找尋另二名完全不明底細之人為之，實與常理有違。
四、綜上所述，本件公訴人據以認定被告丙○○前開犯行之被告丙○○自白，與卷內
    客觀證據所顯示之情形不同，且與常情有悖，尚難採信。至於被告丙○○雖帶同
    員警起獲被告己○○遭挾持時，歹徒持以開槍之槍枝，然實際開槍之歹徒若有意
    找被告丙○○頂罪，則其僅需告知被告丙○○藏放槍枝之地點與案發狀況即足使
    被告丙○○帶同警方起獲槍枝，因此，本院自難僅以被告丙○○帶同員警起獲作
    案槍枝即無視被告丙○○自白有嚴重瑕疵而遽認被告丙○○涉有公訴人所指之犯
    行。因此，本件據以認定被告丙○○犯行之被告丙○○自白既有瑕疵，不可採信
    ，而本院又查無其他足以佐證被告丙○○自白可採之證據，雖被告丙○○帶同警
    方起獲槍枝，然僅以此證據不足以證明被告丙○○有公訴人所指之犯行，本件應
    屬不能證明被告丙○○犯罪，應依法諭知無罪之判決。
據上論斷，應依刑事訴訟法第三百零一條第一項前段，判決如主文。
本案經檢察官陳鈴香到庭執行職務
中      華      民      國    九十二    年      六      月    二十三    日
                             臺灣嘉義地方法院刑事第二庭
                                 法  官  林  坤  志
右正本證明與原本無異。
如不服本判決，應於判決送達後十日內向本院提出上訴狀( 應附繕本 )。告訴人或被
害人如對於本判決不服者，應具備理由請求檢察官上訴，其上訴期間之計算係以檢察
官收受判決正本之日期為準。
中      華      民      國    九十二    年      六      月    二十三    日
                                 書記官  李  子  英


司法院資訊處製作；財團法人民間司法改革基金會備份。
